臺灣嘉義地方法院刑事判決　　　　　　　　　　　　　九十一年度訴字第四八六號
　　公　訴　人　臺灣嘉義地方法院檢察署檢察官
　　被　　　告　丙○
右列被告因搶奪等案件，經檢察官提起公訴（九十一年度偵字第五九九四號），本院
判決如左：
    主  文
丙○意圖為自己不法之所有，而搶奪他人之動產，處有期徒刑捌月。扣案之鐵鉗壹支
沒收。
    事  實
一、丙○為避免警方追緝其不法，乃意圖為自己不法所有，於民國九十一年八月三十
    一日下午三時三十分許，持其所有而於客觀上足以對於人之生命及身體安全造成
    危害之兇器即鐵鉗一支，至嘉義市○○路五二三號（起訴書誤載為三二三號）對
    面之「巨蛋遊藝場」前，見乙○○所有牌照號碼ＭＣＦ－六七二號機車停放該處
    ，有機可乘，即以該鐵鉗拆卸乙○○所有懸掛於前開機車上之ＭＣＦ－六七二號
    車牌一面，竊取該車牌得手，後並將之懸掛於牌照號碼ＨＴＮ－○五九號重型機
    車上。繼於同年九月一日下午三時許，在嘉義市○○路與共和路口處，趁甲○○
    ○騎乘不詳牌照號碼機車停車等候交通號誌之際，乘甲○○○不及防備與抗拒，
    徒手搶奪甲○○○置於機車腳踏板上方、電門下方及斜板後方之置物處內而監視
    管領下且內有甲○○○國民身分證、駕駛執照、電話卡各乙張，及自己與其女林
    詩揨之健保卡各一張，並現金新台幣（下同）六百元之皮包一只得手，並騎乘懸
    掛牌照號碼ＭＣＦ－六七二號車牌之機車逃逸。旋即花用前開現金，僅餘一百八
    十二元，其餘物品則丟棄在嘉義縣民雄鄉文隆村鴨母一四七之一號旁空地。嗣
    鄭林美玉報警並告知行搶車輛之牌照號碼，經警於同年九月一日晚上九時十五分
    許在嘉義市○○路五四一號前查獲丙○，並當場扣得前開鐵鉗乙支、ＭＣＦ－六
    七二號車牌一面、藍色上衣乙件及現金一百八十二元（車牌及現金已分別發還乙
    ○○及甲○○○），丙○隨後並偕同警方在嘉義縣民雄鄉文隆村鴨母一四七之
    一號旁空地尋獲遭丟棄之前開健保卡二張及皮包一只（均已發還甲○○○）。
二、案經嘉義市警察局第一分局報告臺灣嘉義地方法院檢察署檢察官偵查起訴。
    理  由
一、訊據被告丙○對於右揭時地竊取車牌之犯罪事實均坦承不諱（本院卷第十九頁審
    判筆錄），核與其於警訊及偵查中之供述相符（警卷第三頁偵訊筆錄，偵查卷第
    八頁訊問筆錄），並經被害人乙○○指證綦詳（警卷第六頁至第七頁偵訊筆錄）
    ，復有贓物認領保管單、車籍資料及車牌尋獲電腦輸入單各一份在卷足稽（警卷
    第十六頁、第十八頁、第十九頁），且扣案之鐵鉗一支可佐。該鐵鉗經本院當庭
    勘驗，長約二十公分，金屬材質，質地堅硬，客觀上對人之生命及身體具有危險
    性，足供兇器之用，亦製有勘驗筆錄足考（本院卷第二十頁審判筆錄）。因此，
    被告此部分自白與事實相符，事證明確，其竊盜犯行洵堪認定。
二、訊據被告雖然坦承於右揭時地取走皮包等財物等情（本院卷第十九頁審判筆錄）
    ，惟矢口否認有何搶奪犯行，辯稱當時僅係單純拿取他人物品，並非搶奪云云。
    經查：被告如何在右揭時地，公然趁被害人甲○○○騎乘機車等候交通號誌之際
    ，徒手拿取斯時置放在該機車腳踏板上方、電門下方及斜板後方之置物處內之皮
    包等財物，並逃逸離去之事實，迭為被告於警訊、偵查及審理時所承認（警卷第
    二頁反面至第三頁偵訊筆錄，偵查卷第八頁反面訊問筆錄，本院卷第十九頁審判
    筆錄），並經被害人甲○○○指證綦詳（警卷第八頁至第九頁反面偵訊筆錄，偵
    查卷第七頁及其反面訊問筆錄），復有贓物認領保管單、被害報告、車籍資料及
    車牌尋獲電腦輸入單各一份（警卷第十五頁至第十七頁、第十九頁），指認照片
    二張、機車照片二張、藍色上衣照片一張及尋獲照片二張等在卷足稽（警卷第二
    十頁至第二十四頁）。雖被告以前開情詞為辯，惟按刑法上所謂之搶奪，係指乘
    人不及抗拒或防備而為奪取者，最高法院二十年度非字第一七三號、三十二年度
    上字第二一八一號著有判例可資參照。又竊盜罪與搶奪罪之主觀要件，雖均須意
    圖為自己或第三人不法之所有，但其客觀條件，一則乘人不知而竊取他人之物，
    一則係乘人不備或不及抗拒而掠取財物，二者構成要件不盡相同（最高法院五十
    八年度臺上字第一二二九號判決參照）。經查，被害人甲○○○之皮包等財物既
    係置於機車腳踏板上方、電門下方及斜板後方之置物處內，已如前述，該被害人
    於騎乘該車之際，上開財物自處於其眼光目見且隨手可觸之咫尺距離，應認上開
    財物當時處於該被害人監視管領之下。被告於該被害人監視管領下，仍乘其不及
    抗拒及防備而破壞上開財產原有之支配關係，復建立自己就上開財物之支配關係
    ，並立即逃逸無蹤，令該被害人追趕不及，依前揭解釋，其行為當屬搶奪而非竊
    盜無疑。是被告所辯，無非畏罪之詞，不值採信。事證明確，其犯行堪以認定。
三、核被告所為，係犯刑法第三百二十五條第一項之搶奪罪、第三百二十一條第一項
    第三款之加重竊盜罪。被告竊取車牌係為達成搶奪之目的，業據其供陳在卷（本
    院卷第二十頁審判筆錄），上開二罪之間，有方法手段及結果目的之牽連關係，
    為牽連犯，因搶奪為竊盜之終局目的，且前者所獲取之皮包等財物之交易價值顯
    較後者之車牌為高，應從情節較重之搶奪罪處斷。爰審酌被告年富力壯，竟不思
    進取，冀圖不勞而獲，公然於他人目視之下奪取財物，對社會秩序危害甚重，所
    奪取及竊盜之物品於客觀上之價值非鉅，及犯罪之動機、目的及方法，事後坦承
    部分犯行，但又推諉卸責之態度等一切情狀，量處如主文所示之刑，以資懲儆。
    扣案之鐵鉗一把，係被告所有且供竊盜犯行所用之物，為其坦承無誤（本院卷第
    二十頁），應依刑法第三十八條第一項第二款規定宣告沒收，末扣案之藍色上衣
    一件，雖為被告搶奪時穿著，惟並非搶奪行為本身所使用之物品，毋庸宣告沒收
    ，附此敘明。
據上論結，應依刑事訴訟法第二百九十九條第一項前段，刑法第三百二十五條第一項
、第三百二十一條第一項第三款、第五十五條、第三十八條第一項第二款，判決如主
文。
本案經檢察官李文和到庭執行職務。
中      華      民      國    九十一    年      十      月    三十一    日
                                      臺灣嘉義地方法院刑事第二庭
                                          法  官  張  道  周
右正本證明與原本無異。
如不服本判決，應於判決送達後十日內向本院提出上訴狀( 應附繕本 )。
中      華      民      國    九十一    年      十      月    三十一    日
                                          書記官  王  佩  湘
附錄本判決論罪法條全文
刑法第三百二十五條第一項
意圖為自己或第三人不法之所有，而搶奪他人之動產者，處六月以上五年以下有期徒
刑。
刑法第三百二十一條第一項第三款
犯竊盜罪而有左列情形之一者，處六月以上五年以下有期徒刑：
  三、攜帶兇器而犯之者。
